【裁判字號】    97,簡,1749
【裁判日期】    970331
【裁判案由】    詐欺
【裁判全文】
臺灣板橋地方法院刑事判決              97年度簡字第1749號
聲  請  人  臺灣板橋地方法院檢察署檢察官
被      告  甲○○
上列被告因詐欺案件，經檢察官聲請以簡易判決處刑（96年度偵
字第29307 號），本院判決如下：
    主  文
甲○○幫助意圖為自己不法之所有，以詐術使人將本人之物交付
，處有期徒刑月，如易科罰金，以新臺幣壹仟元折算壹日。
    事  實
一、本件犯罪事實：甲○○明知申辦金融機構帳戶使用乃個人理
    財之行為，故無正當理由徵求他人提供金融機構帳戶者，極
    易利用該等帳戶為與財產有關之犯罪工具，且能預見提供金
    融機構帳戶之存摺、金融卡及密碼予他人使用，足以幫助他
    人提領獲取詐欺犯罪所得，詎其於民國96年5 月間某日，因
    需錢週轉，見報紙上有刊登貸款之廣告，竟仍不違背其本意
    ，基於幫助詐欺之不確定故意，而與真實姓名年籍不詳之成
    年男子接洽，相約在臺北火車站，將其所開立之台新國際商
    業銀行忠孝分（下稱台新銀行）行戶名為甲○○、帳號0000
    0000000000號帳戶之存摺、提款卡、密碼，提供予真實姓名
    年籍不詳之成年人使用，以貸得新臺幣（下同）9,000 元。
    嗣該成年人同夥之詐欺集團成員，基於詐欺之犯意，於96年
    6 月1 日2 時5 分許在UT北部人聊天室中以代號「天天好心
    情」邀約乙○○轉至MSN 聊天室後，向乙○○佯稱援交一次
    代價4,000 元，惟乙○○須先轉帳至指定帳戶中，致乙○○
    陷於錯誤，而於同日23時36分許，在臺北縣新莊市○○路
    425 號前，匯款22,000元至甲○○上開帳戶。嗣經乙○○發
    覺有異而報警處理，始悉上情。案經臺北縣政府警察局新莊
    分局報告臺灣板橋地方法院檢察署檢察官偵查後聲請簡易判
    決處刑。
二、訊據被告甲○○雖坦承上開帳戶為其所申辦之事實，惟矢口
    否認有何幫助他人為詐欺犯罪之犯行，辯稱：因其向看報紙
    廣告向地下錢莊借款9,000 元、利息1,000 元，約定還款1
    萬元，但地下錢莊要求保管帳戶之存摺、提款卡，再由伊屆
    期將1 萬元匯入上開帳戶內，以供地下錢莊自行提領清償款
    ，其不知該帳戶竟遭用以詐騙云云。然查：
  (一)上開台新銀行帳戶，確係由被告於92年6 月19日所申請開設
    ，此業據被告於警詢及偵查中供承在卷，並有台新銀行96年
    8 月8 日台新作文字第9610964 號函暨92年6 月19日（開戶
    日）起至96年8 月7 日（函到日）止資金往來明細各1 份附
    卷可稽。又被害人乙○○因遭前述詐欺集團施以上開詐術，
    陷於錯誤後，而將上述款項匯入被告前開帳戶之事實，業據
    被害人乙○○於警詢時證述綦詳，並有被告在台新銀行上述
    帳戶之開戶基本資料、上開帳戶資金往來明細、臺北縣政府
    警察局新莊分局新莊派出所受理刑事案件報案三聯單、受理
    各類案件紀錄表、受理詐騙帳戶通報警示簡便格式表、內政
    部警政署反詐騙案件紀錄表、網路對話內容列印資料台新銀
    行自動櫃員機交易明細表各1 份附卷可佐。據上，足認被告
    所開立之台新銀行帳戶確有遭詐欺集團成員利用以方便其等
    取得上述被害人受騙之匯款無訛。
  (二)雖被告以前開情詞置辯，惟查，金融機構帳戶乃個人作存、
    提款、轉帳之用，對個人權益影響甚大，縱令需交付他人使
    用，亦必基於特殊之親密或信賴關係。況現今社會不肖之徒
    為掩飾不法行徑，避免執法人員之追究處罰，經常利用他人
    帳戶之存摺、提款卡及密碼轉帳或提領犯罪所得，藉以掩蓋
    犯罪行為之情形，業經報章雜誌及電視等大眾傳播系統廣為
    披露，政府亦宣導民眾注意防範。則一般人本於生活經驗及
    認識，在客觀上應已預見完全不相識之人要求提供金融機構
    存款帳戶之存摺、提款卡及密碼供其使用之行徑，輒與利用
    該帳戶進行詐欺此財產性犯罪之工具有密切關聯，被告係智
    識健全之成年人鮮有不知之理；且一般人若將金融帳戶存摺
    、提款卡、密碼等個人重要物品交給他人，必定會先確認該
    人之身分後，始放心將上開重要物品交給該人。然被告於警
    詢及偵查中陳稱：伊係將存摺及提款卡等物交付予姓名及年
    籍不詳之人等語，則被告既與該人係初次見面，在毫無任何
    互信之基礎下，竟未與該人明確約定事後如何返還上開存摺
    等物之重要事項，而逕自交付高度專屬性之金融存摺等物，
    實有違常情。復參以被告就其將存摺、提款卡、印章交予他
    人乙節，於警詢時係供稱：將存摺、提款卡作為地下錢莊之
    「抵押」，印章在家裡云云，嗣於偵查中即改稱：存摺、提
    款卡、印章係使地下錢莊自行從帳戶中領款，以清償債務云
    云，則其前後供述已有矛盾；且被告具高中學歷（詳見警詢
    筆錄教育程度欄），其當能知悉徒以存摺、提款卡等，因不
    具財產價值，實無足以做為確保借款債務清償之擔保物。又
    倘若被告欲以匯款方式清償借款予地下錢莊，衡情其祇需將
    還款匯入地下錢莊所使用之帳戶即可，焉有將自己的帳戶存
    摺及提款卡等物交付予地下錢莊提領使用之必要。據上，益
    徵被告前開辯解，顯係臨訟卸責之詞，難謂可採。綜上所述
    ，足認被告確有以提供上開帳戶存摺等物之方式，幫助上開
    詐欺集團成員利用其上開帳戶以取得詐欺所得之不確定故意
    及行為甚明。本案事證已臻明確，被告犯行堪以認定。
三、核被告所為，係犯刑法第30條第1 項前段、同法第339 條第
    1 項幫助詐欺取財罪。又被告以幫助之意思，參與構成要件
    以外之行為，為幫助犯，爰依刑法第30條第2 項規定，依正
    犯之刑減輕之。爰審酌被告將上開帳戶存摺等物件交付他人
    ，助長他人犯罪，增加被害人尋求救濟及治安機關查緝犯罪
    之困難，危害被害人財產安全及社會治安，兼衡被告素無前
    科，有臺灣高等法院被告前案紀錄表在卷可稽，品行非惡、
    智識程度、犯罪動機、對被害人財產所生危害程度，及其犯
    後否認犯行之態度等一切情狀，量處如主文所示之刑，並諭
    知如易科罰金之折算標準，以資懲儆。
四、依刑事訴訟法第449 條第1 項前段、第3 項，刑法第30條第
    1 項前段、第2 項、第339 條第1 項、第41條第1 項前段，
    刑法施行法第1 條之1 第1 項、第2 項前段，逕以簡易判決
    處刑如主文。
五、如不服本判決，得自收受送達之日起10日內向本院提出上訴
    狀，上訴於本院第二審合議庭（須附繕本）。
中    華    民    國    97    年    3     月    31    日
                  刑事第十一庭  法  官  林淑婷
以上正本證明與原本無異。
                                書記官  林金良
中    華    民    國    97    年    3     月    31    日
附錄本案論罪科刑法條全文：
中華民國刑法第339 條
意圖為自己或第三人不法之所有，以詐術使人將本人或第三人之
物交付者，處5 年以下有期徒刑、拘役或科或併科1 千元以下罰
金。
以前項方法得財產上不法之利益或使第三人得之者，亦同。
前二項之未遂犯罰之。


司法院資訊處製作；財團法人民間司法改革基金會備份。
